臺灣板橋地方法院刑事判決　　　　　　　93年度訴字第1907號
公　訴　人　臺灣板橋地方法院檢察署檢察官
被　　　告　丁○○
　　　　　　　　　　　一號三樓.
選任辯護人　林正杰律師
上列被告因誣告案件，經檢察官提起公訴（93年度偵緝字第1028
號），本院判決如下：
    主  文
丁○○無罪。
    理  由
一、公訴意旨略以：如起訴書所戴（如附件）。
二、按犯罪事實應依證據認定之，無證據不得推定其犯罪事實；
    又不能證明被告犯罪者，即應諭知無罪之判決，刑事訴訟法
    第154 條、第301 條第1 項分別定有明文。又按「誣告罪之
    成立，以意圖他人受刑事處分虛構事實而向該管公務員申告
    為其要件，故其所訴事實，雖不能證明係屬實在，而在積極
    方面尚無證據證明其確係故意虛構者，仍不能遽以誣告罪論
    處。」（最高法院46年台上字第927 號判例參照），因此「
    誣告罪之成立，須其申告內容完全出於憑空捏造，若所告尚
    非全然無因，祇因缺乏積極證明致被誣告人不受訴追處罰者
    ，尚難遽以誣告論罪。」（參最高法院八十三年度台上第五
    一四○號判決）。
三、本件公訴人認被告丁○○涉有刑法第169 條第1 項誣告罪嫌
    ，無非以被告丁○○狀告告訴人己○○傷害之犯罪事實，業
    據台灣板橋地方法院檢察署檢察官不起訴處分確定而不能成
    立，且其於偵查中所述被毆、報案以及就醫各情與証人乙○○於偵查中所証之情形互有出入，且未附驗傷單及查無台北
    縣政府警察局永和分局新生派出所當日報案紀錄為由，認被
    告丁○○狀告之事實有捏造之嫌，且以上揭事實，業據告訴
    人己○○指證明確，並有証人丙○○之証述以及成和機電公
    司之值班表等資為其主要依據。
四、訊據被告堅決否認有上揭犯行，並辯稱：其92年8 月21日確
    在其台北縣永和市○○路142 號1 樓之住處前，為告訴人己○○夥同另二名不詳姓名年籍之男子，持機車大鎖毆擊頭部
    ，伊於偵查中已提出機車大鎖及診斷書且其所述與証人乙○○之証述亦無出入之情，至其於刑事告訴狀係其本人親書，
    因國文程度不好致所載因文字用語不甚明確，而有使檢察官
    認有與事實未盡相符之情，伊並未誣告己○○傷害等語。
五、經查：
  (1)被告確於92年8 月21日受機車大鎖之攻擊受有右頭皮擦傷血
    腫3*3 公分之事實，業據其於台灣板橋地方法院檢察署92年
    度偵字第16663 號傷害案件偵查中提供天主教耕莘醫院永和
    分院診斷書一紙為証，復審之被告與証人乙○○於本院經隔
    離後，進行交互詰問，經比對彼等相互間之証詞，渠等對於
    加害人之衣著服飾証述情形相符，另細究渠等所証：証人乙○○証述報案情形稱：「我當時很緊張，跑到新生派出所報
    案，我進去的時候有警察問我什麼事，我說我現在很擔心，
    丁○○一個人，對方三個人，丁○○臉都流血，警察說你們
    這樣不是辦法，另外一個警察說你們直接去法院告就可以了
    ，我說他們有三個人怎麼辦，我怕他們正面衝突，警察說你
    們自己事情不解決打來打去，我還說你是要我們自己解決是
    不是。」「（當天你有無報案？）警察這樣說，我回來之後
    又去了一次，我等於有去報案兩次，第一次我單獨去，第二
    次和丁○○一起去。」、「第一次報案，因為我不走，所以
    才有兩位警員陪我去己○○家，己○○父親罵我們不要亂講
    ，要告我誣告，後來我就回家，警員也回去了。丁○○回到
    家後，我們又去報案，才去驗傷，警員還是沒有受理，還叫
    我們自己去法院告。」（見本院94年7 月28日審理筆錄）與
    被告所述「我印象中不記得是先報案還是先驗傷，應該是先
    報案，警察叫我去驗傷，我才去驗傷。」（見本院94年7 月
    28日審理筆錄）渠等二人因有部分係共同經歷者，亦有部分
    係單獨為之者，在共同經歷部分的証述兩人所証並無二致，
    個別經歷者二人所証不同乃事所當然，實難以此部分之不同
    ，即認被告之指訴與証人乙○○之証述不符而有捏造之情。
    再參之，被告與証人乙○○二人就是否到告訴人己○○家中
    及追逐己○○等情，証人乙○○証稱：「丁○○當時有騎機
    車去追，我留在家裡等，後來我先到己○○家，他媽媽很大
    聲跟我吵，說己○○在值班，不要亂講，所以我就去報案。
    我當天去己○○家共兩次。」、「我第一次自己去，第二次
    帶警察去。」（見本院94年7 月28日審理筆錄）與被告所述
    「他們攻擊我時我滑倒，我起來就追他們，我放棄追其他兩
    人，我只追己○○，我是用跑的追，他也是用跑的，他從巷
    子在跑進別條巷子就不見了。之後我才回來騎機車去巷子找
    他，後來繞道己○○家，之後我回到家」（見本院94年7 月
    28日審理筆錄）兩相比較，並無扞挌矛盾之處，苟非被告與
    証人乙○○親歷其事，當不致有如是之情，職是，被告所辯
    當非子虛而不可信。
  (2)又檢察官另以被告並非居住於「台北縣永和市○○路三十九
    巷二十八弄一號三樓」，竟於刑事訴狀中指稱其於「台北縣
    永和市○○路三十九巷二十八弄一號三樓」住處前為己○○
    所傷等情，而認被告顯有捏造事實，誣告之情云云，然經核
    對告訴人於92年度核退字第7239號傷害案件偵查中被告所提
    之刑事訴狀所載（見92年度核退字第7239號卷第19頁正、反
    面），並未明示其受害之地點，僅因被告狀載住所載為戶籍
    地「台北縣永和市○○路三十九巷二十八弄一號三樓」檢察
    官即逕為認定被告當時所告訴之傷害地點為「台北縣永和市
    ○○路三十九巷二十八弄一號三號前」而與被告與証人乙○○所述不符，而有誣告之情，然訊之被告後始悉被告未諳法
    律以為住所必記載為戶籍地，始有引起檢察官誤認之情，自
    不應以其未諳法律致有如此文字之謬誤，而認其有誣告之舉
    。
  (3)次按，本件告訴人己○○於92年8 月21日傍晚時分是否確在
    公司內值班一節，查經本院傳訊証人即告訴人己○○其於本
    院交互詰問中自証其於當日六、七時有外出吃飯，並不在公
    司內本人，且其外出除適有客戶請求維修，否則電話秘書不
    可能知情，當日並無客戶請修紀錄等語，是告訴人己○○92
    年8 月21日是否未曾出現在被告住處前，自有可疑之處，況
    証人丙○○、戊○○、甲○○於本院審理中所証，僅能証明
    其等下班時看見告訴人留在公司內值班，但無法進一步証明
    被告92年8 月21日晚上在証人等下班離開公司後，告訴人己○○依舊留在公司內值班未外出之事實，或係憑成和公司當
    月之值班回憶稱92年8 月21日當日為告訴人值班，此均不足
    以為告訴人己○○92年8 月21日之不在案發現場之証明，況
    証人丙○○於本院交互詰問時經檢察官詰問發現其僅對92年
    8 月21日為告訴人己○○值班能清楚陳述對前後一天值班之
    人為何，均無法陳明，進一步詰問証人丙○○係應告訴人己○○之請要其証明渠於92年8 月21日值班，並提出值班簿供
    其辨識，並証稱如果沒有看過（值班簿），不可能記得，是
    看過（值班簿）才知道他有值班等語，是証人丙○○之証述
    並非其本人經驗之事實，僅係並告訴人己○○提出之值班簿
    之記載加以描述，實難引為被告在公司值班之直接証明，是
    檢察官以証人丙○○等人之証述及電話秘書之公務電話紀錄
    以及成和公司值班表為據，遽認告訴人當時未在被告所指之
    案發現場，似嫌率斷，實非無疑。
  (4)末按，測謊鑑定，係依一般人若下意識刻意隱瞞事實真相時
    ，會產生微妙之心理變化，例如：憂慮、緊張、恐懼、不安
    等現象，而因身體內部之心理變化，身體外部之生理狀況亦
    隨之變化，例如：呼吸急促、血液循環加速、心跳加快、聲
    音降低、大量流汗等異常現象，惟表現在外之生理變化，往
    往不易由肉眼觀察，乃由測謊員對受測者提問與待證事實相
    關之問題，藉由科學儀器（測謊機）紀錄受測者對各個質問
    所產生細微之生理變化，加以分析受測者是否下意識刻意隱
    瞞事實真相，並判定其供述是否真實；測謊機本身並不能直
    接對受測者之供述產生正確與否之訊號，而係測謊員依其專
    業之學識及經驗，就測謊紀錄，予以客觀之分析解讀，至於
    測謊鑑定究竟有無證據能力，刑事訴訟法並無明文規定，惟
    實務上，送鑑單位依刑事訴訟法第二０八條第一項規定，囑
    託法務部調查局或內政部警政署刑事警察局為測謊檢查，受
    囑託機關就檢查結果，以該機關名義函覆原囑託之送鑑單位
    ，該測謊檢查結果之書面報告，即係受囑託機關之鑑定報告
    ，該機關之鑑定報告，形式上若符合測謊基本程式要件，包
    括：(一)經受測人同意配合，並已告知得拒絕受測，以減輕受
    測者不必要之壓力。(二)測謊員須經良好之專業訓練與相當之
    經驗。(三)測謊儀器品質良好且運作正常。(四)受測人身心及意
    識狀態正常。(五)測謊環境良好，無不當之外力干擾等要件，
    即賦予證據能力（最高法院92年度台上字第2282號判決意旨
    參照），本院經得被告與告訴人己○○之同意，囑託內政部
    警政署刑事警察局進行測謊鑑定，在內政部警政署刑事警察
    局內由專業之測謊人員進行施測，且當事人及其辯護人均於
    本院審理中同意將測謊結果採為証據，本院認將鑑定結果採
    為証據亦無不適之情，自認該測謊鑑定符合基本程式而據証
    據能力，亦此測謊鑑定之結果，認被告所述「（有關本案，
    你有沒有騙說己○○拿東西進行擊打你的頭部？）沒有」、
    「（有關本案，你有沒有誣賴己○○拿東西擊打你？）沒有
    」均無不實反應，而告訴人己○○於回答「（有關本案，你
    有沒有拿東西擊打丁○○？）沒有」、「（有關本案，案發
    當天，你有沒有拿東西擊打丁○○？）沒有」二問題時，均
    呈不實反應，此有內政部警政署刑事警察局94年6 月10日刑
    鑑字第0940091394號鑑定書一份在可參，益証被告前指訴告
    訴人己○○傷害事實，尚非無因，且復核與証人乙○○於本
    院審理中証述情節大致相符，顯見被告所訴當非憑空虛擬。
    另參互印證，告訴人己○○所述及其他証人丙○○等人所為
    告訴人之不在場証明其証明力尚有不足之處，已如前述，其
    復於內政部警政署刑事警察局內進行之測謊鑑定結果，有不
    實反應，自不得僅憑告訴人可堪質疑之指訴，與証人丙○○
    等堪慮之証詞，遽認被告確有誣告之犯行。又本院向台北縣
    政府警察局永和分局函調該分局轄下新生派出所之92年8 月
    21日當日之勤務分配表、出入及領用槍無線電登記簿、工作
    紀錄簿節本（影本）等資料，雖未見該所當日受理被告及証
    人乙○○之報案紀錄，然依証人乙○○及被告所述當天雖有
    報警之行為，但未為警所受理而任何紀錄，是縱該派出所相
    關之警察紀錄未有受理相關案件之紀錄，反與証人乙○○、
    被告所辯事實相符，自難以警察紀錄之欠缺，全盤否定被告
    及証人乙○○証詞之真正。綜此，被告所辯尚非顯違常情，
    洵堪採信。
六、據上所陳，被告於他案偵查中所申告內容非全然無因，祇因
    缺乏積極證明致被誣告人己○○不受訴追處罰，且在積極方
    面尚無證據證明其確係故意虛構，亦難遽以誣告罪論處。是
    公訴意旨之舉証尚未達於通常一般之人均不致有所懷疑，而
    得確信其為真實之程度，既有合理懷疑之存在，自不足以形
    成有罪之確信。此外復查無其他積極證據足資證明被告有前
    述犯行，揆諸首開說明，及「罪証有疑，利於被告」之証據
    法則，本件犯罪尚屬不能證明，應為無罪之諭知。
據上論斷，應依刑事訴訟法第301條第1項，判決如主文。
本件經檢察官蘇揚旭到庭執行職務。
中　　華　　民　　國　　94　　年　　8 　　月　  11　　日
                  刑事第三庭    審判長法　官  李釱任
                                      法  官  徐子涵
                                      法  官  絲鈺雲
以上正本證明與原本無異
如不服本判決應於送達後10日內向本院提出上訴狀
                                      書記官　張惠芳
中　　華　　民　　國　　94　　年　　8 　　月　　11　　日
